【裁判字號】    95,簡上,87
【裁判日期】    970311
【裁判案由】    損害賠償等
【裁判全文】
臺灣桃園地方法院民事判決              95年度簡上字第87號
上  訴  人  丙○○
被上訴人    乙○○○
訴訟代理人  甲○○
上列當事人間請求損害賠償等事件，上訴人對於民國95年1 月19
日本院桃園簡易庭94年度桃簡字第1631號第一審判決提起上訴，
於民國97年2 月19日言詞辯論終結，本院判決如下：
    主  文
上訴駁回。
第二審訴訟費用由上訴人負擔。
    事實及理由
一、本件被上訴人起訴主張：兩造係同住門牌號碼桃園縣八德市
    ○○街上某棟公寓大樓內上、下樓層住戶，被上訴人所有門
    牌號碼為同上街127 之2 號3 樓房屋（以下簡稱系爭房屋）
    ；上訴人所有門牌號碼則為同上街127 之3 號4 樓房屋（以
    下簡稱上開房屋），上訴人居住於被上訴人樓上。豈料，自
    民國93年11月間起，被上訴人即發現上訴人所有上開房屋樓
    板有漏水情形，致被上訴人所有系爭房屋之主臥室房間及後
    陽台天花板嚴重受損，經向上訴人反應，惟未獲置理。後經
    申請台灣省建築師公會桃園縣辦事處鑑定系爭滲漏原因，發
    現系爭房屋主臥室天花板確有滲漏水現象，且於鑑定當時，
    滴水現象確有增加趨勢，據此堪認系爭滲漏情形，應與上開
    房屋樓板漏水有關等情，爰依侵權行為之法律關係，求為判
    決如原審主文第1 項所示。又於本件聲明上訴人之上訴駁回
    ，並將原審主文第1 項之請求減縮為：上訴人應將系爭房屋
    之主臥室房間天花板之漏水修復。
二、上訴人則以：被上訴人於94年初通知上開房屋樓板漏水時，
    上訴人即刻僱請水電技術士檢查，並將給水系統關閉一星期
    ，上訴人住所水管並未發覺有漏水現象，並將檢查結果告知
    被上訴人，然被上訴人所有系爭房屋樓板仍舊發現有滲漏情
    形。茲因被上訴人仍堅持系爭滲漏情形肇因上開房屋樓板漏
    水所致，經與被上訴人協議後，約定若上訴人將老舊供水水
    管換新為明管，滲漏情形仍未改善時，即由被上訴人自行理
    直，上訴人遂將水管全部換新並以明管裝置，惟被上訴人仍
    舊稱有滲漏情形，經上訴人再請水電技術士檢查，據其稱可
    能為隔壁鄰居水管漏水所致。按損害賠償，以行為與損害間
    有相當因果關係為斷，上訴人所有上開房屋之給水設施從未
    漏水，且於更換新管後，被上訴人所有系爭房屋仍有滲漏情
    形，益證被上訴人之損害與上訴人間無因果關係等情，並聲
    明：原判決廢棄；被上訴人第一審之訴駁回。
三、兩造不爭執事項：
  （一）上訴人係門牌桃園縣八德市○○街127 之3 號4 樓建物
        所有人，被上訴人則為樓下即門牌桃園縣八德市○○街
        127 之2 號3 樓建物所有人。
  （二）被上訴人所有前開建物主臥房及後陽台天花板（被上訴
        人訴訟代理人於97年2 月19日言詞辯論庭減縮聲明，後
        陽台天花板部分不請求）因滲水而有受損情形。
四、本件爭點：被上訴人所有系爭房屋主臥室天花板之上開損害
    是否因上訴人所有上開房屋漏水所造成？
    上訴人抗辯：被上訴人系爭房屋之損害並非伊之房屋漏水所
    致，而係整棟公寓給水管出問題，伊無法處理等情。經查：
    本件本院就被上訴人所有系爭房屋主臥室天花板之損害是否
    因上訴人上開房屋漏水所致，委請台灣省建築師公會（桃園
    縣辦事處）建築師鑑定結果：「標的物臥室天花板於鑑定時
    確有滲漏水現象，其上方為四層（永福街127 之3 號4 樓，
    即本件上開建物）之浴廁部分，經現場試水模擬其日常使用
    之情形，其標的物滴水現象有增加之趨勢，故認為有其相關
    性」等語，有台灣省建築師公會桃園縣辦事處96年3 月25日
    第93304 號鑑定報告書在卷可稽，是被上訴人所有之系爭房
    屋之上揭損害係上訴人所有之上開房屋漏水所致應可認定，
    故上訴人之上開抗辯不足採信。
五、按負損害賠償責任者，應回復他方損害發生前之原狀。民法
    第213 條第1 項定有明文。本件上訴人因所有之上開房屋漏
    水致被上訴人所有之系爭房屋主臥室天花板受有損害，從而
    被上訴人依侵權行為法律關係請求上訴人應將被上訴人所有
    門牌號碼桃園縣八德市○○街127 之2 號3 樓房屋之主臥房
    房間天花板（範圍如原審卷第6 頁現場圖紅色標示部分及前
    開鑑定報告附件4 之1 示意圖所示）之漏水修復為有理由，
    應予准許。原審為上訴人敗訴之判決，並無不合，上訴意旨
    指摘原判決不當，求予廢棄改判，為無理由，應予駁回。
六、本件事證已臻明確，兩造其餘攻擊防禦方法及舉證，經本院
    審酌後，或與本件之爭執無涉，或對本件判決結果不生影響
    ，爰不一一論述，併此敘明。
七、據上論結，本件上訴為無理由，依民事訴訟法第436 條之1
    第3 項、第449 條第1 項、第78條，判決如主文。
中    華    民    國    97    年     3    月    11    日
                 民事第一庭審判長法  官  郭琇玲
                                 法  官  田玉芬
                                 法  官  吳爭奇
上列正本證明與原本無異。
不得上訴。
中    華    民    國    97    年     3    月    12    日
                                 書記官  梁麗雲


司法院資訊處製作；財團法人民間司法改革基金會備份。
